臺灣臺北地方法院民事判決　　　　　　　99年度訴字第5394號
原　　　告　合作金庫商業銀行股份有限公司
法定代理人　劉燈城
訴訟代理人　蔡海關
代　理　人　陳國良
被　　　告　洪勝雄
上列當事人間清償借款事件，經本院於民國100年3月29日言詞辯
論終結，判決如下：
    主  文
被告應給付原告新臺幣伍拾萬陸仟貳佰零捌元，其中陸萬肆仟壹
佰拾柒元部分，自民國九十九年八月四日起至清償日止，按年
息百分之二點一六計算利息，其餘肆拾肆萬貳仟零柒拾壹元部分
，自民國九十九年六月四日起至清償日止，按年息百分之二點○
六計算之利息。
原告其餘之訴駁回。
訴訟費用由被告負擔十分之九，餘由原告負擔。
    事實及理由
一按訴狀送達後，原告不得將原訴變更或追加他訴，但擴張或減
  縮應受判決事項之聲明者，不在此限，民事訴訟法第255 條第
  1 項第3 款定有明文。經查，原告起訴時係聲明被告應給付新
  臺幣（下同）509,667 元（67,596＋442,071 ），嗣於99年12
  月23日具狀減縮聲明為506,208 元（64,137＋442,071 ），應
  予准許。
二原告方面
(一)主張：
1.被告於民國94年8 月4 日向原告借款16萬元，借款期間自94年
  8 月4 日起至102 年8 月4 日，利息按原告定儲利率指數加年
  利率1.13% 計算，並應按月攤還本息，如有任何一期本金或利
  息未如期攤還，其債務即視為全部到期，並喪失期限利益。遲
  延給付本金或利息時，除仍按上開利率計息外，逾期在6 個月
  以內者，按上開利率10% ，逾期6 個月以上者，超過部分按上
  開利率20% 計付違約金。詎被告未依約清償，至99年8 月3 日
  止尚積欠本金64,137元，而原告牌告利率於97年4 月4 日調整
  為1.03% ，故本件適用之利率為2.16% （1.03% ＋1.13% ）為
  此提起本件訴訟。
2.被告於95年4 月4 日向原告借款53萬元，借款期間自95年4 月
  4 日起至115 年4 月4 日，利息按原告定儲利率指數加年利率
  1.03% 計算，並應按月攤還本息，如有任何一期本金或利息未
  如期攤還，其債務即視為全部到期，並喪失期限利益。遲延給
  付本金或利息時，除仍按上開利率計息外，逾期在6 個月以內
  者，按上開利率10% ，逾期6 個月以上者，超過部分按上開利
  率20% 計付違約金。詎被告未依約清償，至99年6 月3 日止尚
  積欠本金442,071元，而牌告利率於96年8 月4 日調整為1.03%
  ，故本件適用之利率為2.06% （1.03% ＋1.03% ），為此提起
  本件訴訟。
3.聲明：
  (1)被告應給付原告64,137元，及自99年8 月4 日起至清償日止
    ，按年息2.16% 計算之利息，暨自99年9 月5 日起至清償日
    止，其逾期在6 個月以內者，按上開利率10% ，逾期6 個月
    以上者，超過部分按上開利率20% 計算之違約金。
  (2)被告應給付原告442,017 元，及自99年6 月4 日起至清償日
    止，按年息2.06% 計算之利息，暨自99年7 月5 日起至清償
    日止，其逾期在6 個月以內者，按上開利率10% ，逾期6 個
    月以上者，超過部分按上開利率20% 計算之違約金。
三被告抗辯：對於原告主張之事實並無爭執，惟違約金部分過高
  ，爰依法請求酌減違約金等語置辯。並聲明：原告之訴駁回。
四本院之判斷：
(一)原告主張之事實，已據其提出系爭借據及所附其他約定事項、
  催收款項帳、放款帳務資料查詢單、定儲利率指數利率變動表
  ，經核與其所述情節相符，且為被告所不爭執，堪信為真實。
  是原告請求被告給付尚未清償之本金及利息部分，核屬有理，
  應予准許。
(二)違約金部分：按約定之違約金額過高者，法院得減至相當之數
  額，民法第252 條定有明文。又違約金，有屬於懲罰之性質者
  ，有屬於損害賠償約定之性質者，如為懲罰之性質，於債務人
  履行遲延時，債權人除請求違約金外，固得依民法第233 條規
  定請求給付遲延利息及賠償其他損害，如為損害賠償約定之性
  質，在兩造亦有關於遲延利息計付約定之情形，此違約金所指
  之損害賠償內容，即與所約定計付遲延利息之損害賠償無異。
  原告雖另請求被告給付分別自99年9 月5 日及99年7 月5 日起
  至清償日止，按年利率之20% 計算之違約金。惟觀諸系爭借據
  第6 條，並未明文約定該款屬懲罰性違約金性質，而僅記載被
  告逾期清償時即應計付。則依民法第250 條第2 項規定：「違
  約金，除當事人另有訂定外，視為因不履行而生損害之賠償總
  額。其約定如債務人不於適當時期或不依適當方法履行債務時
  ，即須支付違約金者，債權人除得請求履行債務外，違約金視
  為因不於適當時期或不依適當方法履行債務所生損害之賠償總
  額。」之意旨，系爭借據第3 條第4 款關於違約金之規定應屬
  損害賠償總額預定性質之違約金，參照前述說明，原告所受損
  害內容實與兩造約定之遲延利息相同，而原告除請求被告給付
  遲延利息外，竟又重複請求給付內容相同之違約金，且未具體
  說明受有其他損害，原告此部分違約金之計收顯屬過高，應核
  減至零，方屬公允，是原告關於違約金部分之請求，為無理由
  ，不應准許。
五綜上所述，原告本於消費借貸之法律關係，請求被告給付原告
  509,667 元，及其中64,137元自99年8 月4 日起至清償日止，
  按年利率2.16% 計付之利息，其餘442,071 元自99年6 月4 日
  至清償日止，按年利率2.06% 計付之利息為有理由，應予准許
  。逾此部分請求，即為無理由，應予駁回。
六本件事證已臻明確，兩造其餘攻擊防禦方法，及未予援用之證
  據，經本院斟酌後，認均不足以影響本判決之結果，自無逐一
  詳予論駁之必要，附此敘明。
七本件訴訟費用額確定為5,510元。
八訴訟費用負擔之依據：民事訴訟法第79條。
中    華    民    國   100    年    3     月    31    日
                  民事第六庭    法  官  邱蓮華
以上正本係照原本作成。
如對本判決上訴，須於判決送達後20日內向本院提出上訴狀。如
委任律師提起上訴者，應一併繳納上訴審裁判費。
中    華    民    國   100    年    3     月    31    日
                                書記官  黃曼琳